臺灣高等法院臺中分院刑事判決　　　　　　　　　九十一年度上訴字第一八五號
　　上　訴　人
　　即　被　告　壬○○
　　指定辯護人　本院公設辯護人　甲○○
右上訴人因強盜等案件，不服臺灣苖栗地方法院九十一年度訴字第二八八號中華民國
九十一年九月十九日第一審判決（起訴案號：臺灣苖栗地方法院檢察署九十一年度偵
字第二六三七號），提起上訴，本院判決如左：
    主      文
原判決撤銷。
壬○○共同連續意圖為自己不法之所有，結夥三人以上，攜帶兇器，以強暴、脅迫，
至使不能抗拒，而使人交付其物，處有期徒刑拾年。改造手槍壹支（槍枝管制編號0
000000000）、改造子彈貳顆及手銬壹付、西瓜刀壹支，均沒收。
    事      實
一、壬○○與已滿十八歲之盧正展（綽號「阿寶」）、陳延（綽號「小三」）（上述
    二人另由員警查緝中）共同基於為自己不法所有之概括犯意聯絡，結夥（一）於
    民國九十一年六月二十六日凌晨零時三十分許，三人共乘一部不詳車號自小客車
    ，共同前往台中縣太平市○○路○段二九九號「坪林加油站」，由盧正展駕車在
    外把風，壬○○則持盧正展所有之手銬一副銬住該加油站員工辛○○，並由陳延
    持仿ＦＮ廠半自動手槍製造之玩具手槍更換土造金屬槍管具殺傷力之改造手槍一
    支（槍枝管制編號0000000000，係盧正展所有，於實施強盜行為前交
    付，內裝具有殺傷力之改造子彈三顆 )抵住辛○○，適該加油站經理癸○○發覺
    有異而下樓察看，壬○○即自陳延處取得前開改造槍彈，強押癸○○上加油站二
    樓，脅迫癸○○交出財物，致癸○○不能抗拒而交付壬○○現金約新台幣（下同
    ）十三萬餘元，壬○○等為免事跡敗露，復要癸○○交出加油站之監視錄影帶，
    嗣「小三」押辛○○上樓，壬○○、陳延再命癸○○、辛○○進入廁所後，隨即
    下樓搭乘盧正展所駕駛之自小客車逃逸。（二）於同年月二十八日凌晨零時四十
    分許，壬○○等三人再共乘上開自小客車，至丁○○所經營位於台中縣太平市○○里○○路四二○號「城市超商」，由盧正展駕車在附近把風，壬○○、陳延則
    分持上開改造槍彈及陳延購買可供兇器使用之西瓜刀一把，由壬○○進入上開超
    商內佯裝購買物品，待丁○○結帳之際，壬○○即取出上開改造手槍，陳延則持
    西瓜刀在旁注視，由壬○○命丁○○交出收銀機內之財物，致丁○○不能抗拒而
    交付其現金約二千多元，嗣壬○○再劫取周育置於櫃檯後方之ＭＡＥ–九一六號
    機車鑰匙，陳延則另動手劫取丁○○之摩托羅拉牌Ｐ七六八九型行動電話一支，
    壬○○及陳延二人即共同騎乘丁○○所有ＭＡＥ–九一六號重型機車至台中縣太
    平市○○○○街三三號旁與盧正展會合，並將該機車棄置於該處後共乘前開自小
    客車逃逸。（三）於同年月三十日凌晨四時許，壬○○等三人再共乘上開自小客
    車，至苗栗市華岡里十二鄰華岡八十號「聯合國際加油站」，由盧正展駕車在附
    近把風，壬○○、陳延則進入上開加油站內佯裝欲購買去漬油，俟該加油站員工
    丙○○轉身進入倉庫取去漬油之際，壬○○即持上開改造手槍一支 (內含改造子
    彈三顆 )抵住丙○○背部，陳延則持西瓜刀一把在旁注視，壬○○即命丙○○將
    腰包取下 (內有現款約七千零七十八元 )，致丙○○不能抗拒而取下，壬○○旋
    即動手劫取該腰包並拿取丙○○所有置於口袋內之Ｑ八–五八九二號自小客車之
    鑰匙，並劫取收銀機內財物約二千零七十元，嗣該加油站另一員工戊○○發現上
    情，陳延即持上開西瓜刀喝命其不要動，隨後壬○○、陳延再命丙○○、戊○○
    跳入裝礦泉水的紙箱後面，共同駕駛上開車號Ｑ八–五八九二號自小客車前去苗
    栗市南勢里八鄰二四號前與盧正展會合，並將上開車號Ｑ八–五八九二號自小客
    車棄置於該處後，共乘盧正展所駕駛之車輛逃逸。（四）於同年月三十日晚上十
    一時四十分許，壬○○等三人再共乘上開自小客車，至庚○○○在苗栗市○○里
    ○鄰○○街八一號經營之「名冠超商」，由盧正展駕車在附近把風，壬○○則持
    上開改造手槍進入，佯稱購買物品，陳延隨後持西瓜刀一把進入，命己○○（係
    庚○○○之子）拉下鐵捲門，表示要強劫財物，己○○即衝上前抓住陳延之手，
    與陳延發生拉扯，致右手臂遭陳延手持之西瓜刀割傷 (長六公分、寬深各一公分
     )，陳延即趁機逃逸，壬○○見狀偽稱非陳延同夥，亦隨後逃逸，致未得逞，壬○○逃逸後因未見到盧正展及陳延，乃將前開改造手槍放置於附近之「玉清公園
    」內，再以內衣覆蓋掩藏。嗣於同年七月一日凌晨零時五分許，為警據報前往處
    理，在苗栗市○○街玉清國宅前當場查獲壬○○，隨後起獲上開改造手槍一支及
    改造子彈三顆（送鑑驗試射一顆），並循線查獲上情，另扣得手銬一副。
二、案經庚○○○、己○○訴由苗栗縣警察局苗栗分局移送臺灣苗栗地方法院檢察署
    檢察官偵查起訴。
    理      由
一、訊據被告壬○○矢口否認犯罪，辯稱：伊是受盧正展、陳延二人脅迫始參與強盜
    犯行，他們說如果伊不參加，以後發生什麼事情要來找伊，伊害怕才參加，伊沒
    有與他們分贓，是陳延拿手銬銬住辛○○，伊空手只有跟著經理上去拿錢而已云
    云，惟查右開犯罪事實迭據被告壬○○於警訊、偵查、原審中坦承不諱，核與被
    害人辛○○、癸○○、丁○○、丙○○、戊○○、庚○○○、己○○分別於警訊
    偵查中指述之情節相符，並有改造手槍一支、改造子彈三顆、手銬一付扣案及照
    片 (含翻拍照片 )二十張、贓物認領保管單二紙、查證報告一紙等在卷可資佐證
    ，又上開扣案改造手槍及改造子彈經送內政部警政署刑事警察局鑑驗結果，認改
    造手槍係仿ＦＮ廠半自動手槍製造之玩具手槍更換土造金屬槍管改造而成，機械
    性能良好，可供擊發子彈使用，認具殺傷力，子彈係由玩具槍用金屬彈殼加裝直
    徑約８．６６ｍｍ土造彈頭而成之改造子彈，採樣一顆試射可擊發，認具殺傷力
    ，有該局九十一年七月十一日刑鑑字第○九一○一七二○五一號鑑驗書一份在卷
    可按，參以被告苟係被脅迫參與，何以迄原審訊問時均未陳述，且一再參與，本
    件事證已臻明確，被告所辯顯係脫卸之詞，不足採信，其犯行應堪認定。
二、按扣案之改造手槍、子彈及未扣案之西瓜刀客觀上均足供兇器使用，核被告所為
    ，係犯槍砲彈藥刀械管制條例第十一條第四項之未經許可持有其他可發射子彈具
    有殺傷力之手槍罪、第十二條第四項之未經許可無故持有子彈罪及刑法第三百三
    十條第一項之加重強盜罪。被告壬○○與盧正展、陳延間，有犯意聯絡及行為分
    擔，為共同正犯。又被告壬○○先後四次強盜犯行，所為時間緊間，犯構成要件
    相同之罪，顯係基於概括犯意為之，為連續犯，刑法第五十六條規定從得財較多
    之強盜被害人癸○○一次論以既遂一罪，並加重其刑，另被告同時持有改造手槍
    及子彈，係一行為同時犯槍砲彈藥刀械管制條例第十一條第四項及第十二條第四
    項之罪，為想像競合犯，依刑法第五十五條前段規定，從一重之未經許可持有其
    他可發射子彈具有殺傷力之手槍罪論。再被告所犯上述未經許可持有可發射子彈
    具有殺傷力之手槍罪與加重強盜罪間，有方法、結果之牽連關係，為牽連犯，依
    刑法第五十五條後段之規定，從一重之加重強盜罪處斷。至告訴人己○○雖受有
    上述傷害，然此係其與共犯陳延間拉扯所致，為強盜行為施不法腕力之當然結果
    ，公訴人亦認不另構成傷害罪責，併予敘明。原審予以論罪科刑，固非無見，惟
    查原審於理由內並未認定從得財較多之強盜被害人癸○○一次論以一罪，且該次
    被告等既係以強暴、脅迫之方法為之，至被害人癸○○不能抗拒而交付財物，主
    文卻諭知．．．．．．．．以強暴至使不能抗拒而取他人之物且漏載共同，尚有
    未洽，被告上訴否認犯罪雖無理由，然原審判決既有如上未當之處，應由本院將
    其撤銷改判。爰審酌被告年青力壯，不思靠已之力謀力，為圖不法利得，竟連續
    四次結夥持槍彈、刀械強盜財物，嚴重危害他人生命、身體及財產之安全，惡性
    非淺及其犯罪所得暨犯罪後之態度等一切情狀，量處如主文第二項所示之刑，扣
    案之改造手槍一支、改造子彈二顆係違禁物，手銬一副係共犯盧正展所有，未扣
    案之西瓜刀一支係共犯陳延所有 (無證據證明已滅失 )，均係供本件犯罪使用之
    物，業據被告供述在卷，分別依刑法第三十八條第一項第一款、第二款規定宣告
    沒收，另扣案之改造子彈一顆，於送鑑時業經試射，已失其子彈之結構及性能，
    爰不宣告沒收。
三、據上論斷，應依刑事訴訟法第三百六十九條第一項前段、第三百六十四條、第二
    百九十九條第一項前段、槍砲彈藥刀械管制條例第十一條第四項、第十二條第四
    項、刑法第十一條前段、第二十八條、第五十六條、第三百三十條第一項、第五
    十五條、第三十八條第一項第一款、第二款，判決如主文。
    本案經檢察官乙○○到庭執行職
中      華      民      國      九十一  年      十二    月      十七    日
                                臺灣高等法院臺中分院刑事第九庭
                                      審判長法  官  陳  筱  珮
                                            法　官　吳　重　政
                                            法　官　康　應　龍
右正本證明與原本無異。
如不服本判決應於收受送達後十日內向本院提出上訴書狀，其未敘述上訴之理由者並
得於提起上訴後十日內向本院補提理由書（均須按他造當事人之人數附繕本）。
                                            書記官　黃　薰　慧
中      華      民      國九十一  年      十二    月      十八    日
                                                                        Ａ
